【裁判字號】    91,附民上,381
【裁判日期】    920129
【裁判案由】    損害賠償
【裁判全文】
臺灣高等法院臺中分院刑事附帶民事訴訟判決      九十一年度附民上字第三八一號
    上  訴  人
    即  原  告  甲○○  住台中.
    被 上 訴人
    即  被  告  乙○○  住南投.
右上訴人因被上訴人詐欺案件提起附帶民事訴訟，請求損害賠償，因不服臺灣臺中地
方法院中華民國九十一年八月二十八日第一審附帶民事訴訟判決（民國九十年度附民
字第四八五號），提起上訴，本院判決如左：
    主      文
上訴駁回。
    事      實
一、本件上訴人即原告甲○○（以下簡稱為原告）之上訴聲明求為判決：（一）原判
    決廢棄，（二）右廢棄部分，被上訴人乙○○應給付原告新台幣（下同）三十四
    萬元及自起訴狀繕本送達被告翌日起，至清償日止，按週年利率百分之五計算之
    利息。其事實上之陳述略稱：被上訴人乙○○確有於民國（下同）八十五年二、
    三月間，收受原告所匯三十四萬元屬實，而土地變更之事，迄無消息，被上訴人
    乙○○亦不返還上開款項，顯有存心不良，以詐欺手段詐得上開款項之情事，爰
    依據刑事訴訟法第四百八十七條之規定起訴，原告亦得依兩造約定及解除契約恢
    復原狀，請求被上訴人乙○○返還上開款項，原審判決不當，為此求為判決如上
    訴聲明，並請求援用刑事訴訟之證據。
二、本件被上訴人即被告乙○○（以下簡稱為被告）則聲明求為判決駁回上訴。其事
    實上之陳述則辯稱：被告雖有收受原告所匯款之三十四萬元，但此係原告應給付
    給被告仲介土地辦理地目變更之佣金，其事證均如刑事訴訟所示，原告之請求殊
    無理由，縱屬有理由，其請求權亦已罹於時效而消滅等語，並請求援用刑事訴訟
    之證據。
    理      由
一、按刑事訴訟諭知無罪之判決者，應以判決駁回原告之訴，此於刑事訴訟法第五百
    零三條第一項前段定有明文。又因犯罪而受損害之人，固得於刑事訴訟程序附帶
    提起民事訴訟，對於被告請求回復其損害，但其提起該項訴訟，須限於起訴之犯
    罪事實侵害個人私權致生損害者，始得為之，此觀之刑事訴訟法第四百八十七條
    第一項之規定自明。是原告所得提起附帶民事訴訟請求損害賠償者，以被告被訴
    犯罪事實所生之損害為限，否則縱令得依其他事由提起民事訴訟，亦不得於刑事
    訴訟程序附帶為此請求。如違反此項規定而於刑事訴訟程序附帶為此請求，其起
    訴即非合法，應依刑事訴訟法第五百零二條第一項之規定，以判決駁回其訴。
二、經查：本件原告自訴被告詐欺案件，業經原審判決諭知被告無罪在案（民國九十
    年度自字第三二八號），原審判決因依刑事訴訟法第五百零三條第一項判決駁回
    原告之訴。茲據原告提起上訴，本院就此部分仍維持第一審無罪之判決而駁回原
    告之上訴（民國九十一年度上易字第一九一一號），則原告依據詐欺侵權行為法
    律規定，提起附帶民訴部分之上訴，自亦無理由，應駁回其就此部分之上訴。至
    於原告依據兩造之約定（即契約）及解除契約回復原狀請求權，請求被告給付上
    開款項與法定遲延利息部分，此部分之請求權係源自雙方之契約，核非因為被告
    被訴詐欺之犯罪事實（即侵權行為）所產生，原告就此部分縱得另外提起民事訴
    訟，依據上開說明，亦不得於本案之刑事訴訟程序本於上開請求權（即履行契約
    、或解除契約之回復原狀請求權）附帶為此請求。其違反上開規定而於刑事訴訟
    程序附帶為此請求，此部分之起訴即非合法，自依刑事訴訟法第五百零二條第一
    項之規定，以判決駁回其訴。就此部分，原審判決雖未以上開規定駁回原告起訴
    ，但原告此部分之起訴既非合法，仍應駁回原告此部分之上訴。
三、據上論結，應依刑事訴訟法第四百九十條，第三百六十八條判決如主文。
中      華      民      國      九十二     年     一      月   二十九   日
                                臺灣高等法院臺中分院刑事第三庭
                                      審判長法  官  廖  柏  基
                                            法  官  劉  連  星
                                            法  官  胡  忠  文
右正本證明與原本無異。
不得上訴。
                                            書記官  詹  錫  朋
中      華      民      國      九十二     年     一      月    三十    日
                                                                        Ｒ


司法院資訊處製作；財團法人民間司法改革基金會備份。
